【裁判字號】    90,上重訴,8
【裁判日期】    901113
【裁判案由】    毒品危害防制條例
【裁判全文】
臺灣高等法院刑事判決                                九十年度上重訴字第八號
    上  訴  人
    即  被  告  乙○○
    選任辯護人  陳水亮
右上訴人因違反毒品危害防制條例案件，不服臺灣台北地方法院八十九年度重訴字第
三八號，中華民國九十年二月八日第一審判決（起訴案號：臺灣台北地方法院檢察署
八十九年度偵字第二０六四三號）及臺灣台北地方法院檢察署移送併辦（八十九年度
偵字第二四二四四號）提起上訴，本院判決如左：
    主  文
上訴駁回。
    事  實
一、乙○○於民國（下同）七十年二月間曾犯殺人罪，經判處有期徒刑十二年，於七
    十七年間經減刑為有期徒刑八年，於七十五年三月二十六日縮刑期滿假釋出獄，
    詎仍不思悔改，意圖獲取暴利，於八十九年四月間與滯留大陸地區綽號「彭仔」
    之丙○○（另由法務部調查局台北市調查處偵辦），約定以海洛因每件七百公克
    價格新台幣（下同）九十五萬元，安非他命每公斤價格二十二萬元，購買海洛因
    十三件（九千一百公克）及安非他命二千七百公克，由丙○○負責輸入台灣地區
    ，再通知乙○○領取，乙○○經通知後，乃自行開車前往台中市○○路向綽號「
    阿文」之不詳姓名成年人提取上開購入之海洛因與安非他命，經「阿文」取走部
    分毒品為乙○○尋找買主後，乙○○即運輸上開毒品至基隆市○○路八十五巷三
    十一號一樓其租得之居所藏放伺機販賣。嗣於同年十月二十六日下午二時許，乙○○前往上開居所提取海洛因二小包外出，準備交付予綽號「黑人」之不詳姓名
    成年人以尋找買主時，為台北市調查處會同台北市憲兵隊及板橋市憲兵隊人員於
    乙○○身上查獲毛重五十八公克之海洛因二小包，並至其上揭居所搜索，總計扣
    得海洛因二十七包（原以二十三包分裝，送驗時裝為八袋共計二十七包，驗後總
    淨重八八五二．七八公克，包裝重二五六．二五公克）、安非他命三包（驗後總
    淨重二四九八．五公克，包裝重三六．一七公克）及其所有並供販賣及運輸毒品
    所用之旅行箱一個、手提袋一只、小型分裝塑膠袋一包。
二、案經臺北市調查處移送臺灣臺北地方法院檢察署檢察官偵查起訴。
    理  由
一、被告乙○○固坦承於右揭時地持有海洛因及安非他命為台北市調查處人員會同台
    北市憲兵隊及板橋市憲兵隊人員查獲之事實，然矢口否認有任何販賣、運輸海洛
    因及安非他命之犯行，辯稱：伊持有之海洛因及安非他命係其友人寄放於其租得
    之居所云云。惟查：
（一）右揭扣案之白粉二十七包（扣案時分裝為二十三包，嗣於送驗時裝為八袋共計
      二十七包）經送請法務部調查局鑑驗結果，確為純度高達百分之八九．四九之
      海洛因（驗後總淨重八八五二．七八公克，包裝重二五六．二五公克）等情，
      有該局出具之鑑定通知書在卷可稽（見八十九年度偵字第二○六四三號卷第三
      十八頁至第四十五頁）；扣案之結晶三包，經送請法務部調查局鑑驗結果，確
      為純度達百分之七七．二二之安非他命（驗後總淨重二四九八．五公克，包裝
      重三六．一七公克）等情，並有該局於八十九年十一月十五日出具之（八九）
      陸（一）字第八九一七三四二一號鑑驗通知書附卷可憑（見八十九年度偵字第
      二四二四四號卷第三頁）；另扣案之旅行箱一個、手提袋一只均係「阿文」交
      付被告（見八十年偵字第二○六四三號偵查卷第五頁），該旅行箱、手提袋及
      小型分裝塑膠袋一包，且係在被告前開租得之居所查獲（見前揭偵查卷第二十
      七頁搜索及扣押筆錄），均係用以包裝前述海洛因及安非他命之用者（見原審
      卷第三十頁），業據被告供承在卷，應屬被告所有並供其販賣及運輸毒品所用
      之物，合先敘明。
（二）被告確有右揭販賣毒品之行為，業據被告於台北市調查處人員訊問時供述甚詳
      （見前揭偵查卷第三頁），雖其於檢察官偵訊、原審及本院審理時翻異前詞，
      就該毒品之來源，於檢察官偵查時改稱：「（是）朋友丙○○寄的，他半年前
      寄放在我家」、「他（丙○○）在台中交代朋友轉交給我，綽號叫『阿文』，
      他叫我保管那些毒品」等語（見前揭偵查卷第十六頁背面），於原審審理時則
      改稱：「我是替姓吳的頂替的，不是丙○○」、「真的是甲○○寄放我處的」
      （見原審卷第四十九頁）等語；於本院審理時又稱：我是替人家擔罪的，是替
      甲○○擔的，是約五十歲男子，他住基隆市○○路三十三巷云云。就該毒品之
      價格，先於檢察官偵查時供稱：「是丙○○事後跟我說如我缺錢可以拿海洛因
      去賣，他可以每件（海洛因）賣我九十五萬元，安非他命每公斤二十二萬元」
      等語（見前揭偵查卷第十七頁背面），但於檢察官複訊及原審審理時又改稱：
      「是丙○○說如果我能辦事情，願意以七百公克算九十五萬給我，但是我聽不
      懂」（見前揭偵查卷第五十三頁背面）、「價格是林某（丙○○）說的，我聽
      不懂他說的話，因為我從沒有摸過這些東西」（見原審卷第七頁）等語；就其
      攜帶該毒品外出給「黑人」看之原因，於檢察官初訊時供稱：「我是跟他（黑
      人）說我有這些東西，問他有沒有出路，能不能賣掉，今天是要先拿給他看」
      等語（見前揭偵查卷第十七頁），但於檢察官第二次及第三次訊問時又改稱：
      「只是要拿給他（黑人）看，如果真是毒品，我會丟掉」、「我是要拿給他鑑
      定，如果是真的（毒品）我就要丟掉」（見前揭偵查卷第三十四頁背面、第五
      十三頁背面）等語，足見被告辯詞前後反覆無常，已不足採，且經原審訊之其
      在台北市調查處所為供述之真實性，被告答稱：「沒有刑求，（筆錄）是我親
      自簽名，有看過筆錄」等語（見原審卷第三頁），益見被告於案發未久在台北
      市調查處所為供述為真正，事後於檢察官、原審及本院審理時翻異矛盾之詞，
      核係卸責之詞，不足採信。參以上開毒品合計逾十一公斤，數量龐大，持之運
      送有被查獲之風險，衡諸常情，丙○○（甚或被告嗣後改稱之甲○○）應不致
      於命綽號「阿文」之人，甘冒被查獲風險而轉交由被告保管，且毒品市價高達
      上千萬元，豈會輕易寄藏於被告處而任其變賣。復徵諸前開扣得之毒品數量甚
      為龐大，價值不菲，且販賣毒品風險大、罪責重，被告被查獲時，在其身上扣
      得之海洛因即高達五十八克，於檢察官初訊時復坦承，其攜出係準備給「黑人
      」看以尋找買主等情（見前揭偵查卷第十六頁、第十七頁及原審卷第六頁），
      顯見其收受之初即已知悉為毒品，且其販入毒品之目的係在轉賣，確有營利之
      意圖甚明。
（三）又被告確有右揭將毒品自台中運輸至基隆之行為，業據被告於台北市調查處人
      員訊問、檢察官偵查及原審審理時供述綦詳（見前揭偵查卷第四頁、第五十三
      頁背面及原審卷第七頁），雖其事後於原審審理時改稱：「東西（即毒品）是
      丙○○叫人拿來基隆給我的，不是我運送的」（見原審卷第三十頁）云云。此
      與其前於偵審程序中多次供述內容不相符合，若該毒品非其所運輸者，豈有於
      檢警及原審歷次訊問時不為自己辯白之理，顯見此為被告事後畏罪卸責之詞，
      不足採信。又運輸之罪，不以運輸他人之毒品為限，運輸自己之毒品亦可成立
    該罪，且運輸應依路程之遠近、數量之多寡，依實際情形認定是否有運輸之犯
      意（最高法院著有八十六年台上字第五六四六號、八十二年台覆字第一一一號
      判決可參照），本件被告將其販入之毒品自台中運輸至基隆，已有相當之距離
      ，且上開毒品數量龐大，益見確有運輸毒品之犯意甚明。
（四）另被告主張本件毒品係由甲○○託由友人丁○○出面代租基隆市○○路八十五
      巷三十一號一樓藏放該處云云。惟查被告於檢警偵訊及原審審理時均供稱該基
      隆事中和路八十五向三十一號一樓房屋係伊於案發前七、八月前所承租（見前
      揭偵查卷第三、十七頁，原審卷第七頁），足認被告否認承租該處房屋以供放
      置其所持有之毒品，乃事後諉飾之詞，無可採信。被告請求傳喚證人丁○○、
      戊○○並請求函查該屋之所有人並予傳喚以證明前開房屋確係甲○○託丁○○
      代為出面承租一事，經本院多次傳喚丁○○，戊○○均未到庭，然本件事證既
      已臻明確，自無再傳喚或函查，浪費司法資源，延宕訴訟之必要。
（五）綜前所述，被告事後翻異卸責之詞，俱不足採信，被告確有以營利之目的而販
      入毒品及運輸毒品事證明確，被告犯行洵堪認定。
（六）被告請求傳喚證人甲○○，業經本院多次傳拘無著﹔至請求向基隆監理站函查
      被告有無駕駛執照以證明被告不會開車乙節，因是否會開車與有無駕駛執照無
      關，故被告之請求不予照辦，併予敘明。
二、按海洛因及安非他命分屬毒品危害防制條例第二條所規定之第一級毒品及第二級
    毒品；又販賣毒品罪，並不以販入之後復行賣出為構成要件，苟以營利為目的，
    將毒品販入或將之賣出，有一於此，其犯罪即經完成（最高法院著有八十八台上
    字第三八九八號判決足參）。核被告所為，係犯毒品危害防制條例第四條第一項
    販賣第一級毒品罪、同條第二項販賣第二級毒品罪及同條例第四條第一項運輸第
    一級毒品罪、同條第二項運輸第二級毒品罪。其持有毒品之低度行為，應為販賣
    之高度行為所吸收，不另論罪。而其一次販入海洛因及安非他命、一次運輸海洛
    因及安非他命，所犯之販賣第一級及第二級毒品罪間、運輸第一級及第二級毒品
    罪間，分別有一行為觸犯數罪名之想像競合關係，各為想像競合犯，應依刑法第
    五十五條規定，各從一重之販賣第一級毒品罪及運輸第一級毒品罪處斷。又被告
    販賣第一級毒品罪及運輸第一級毒品罪間，有方法結果之牽連關係，為牽連犯，
    應依刑法第五十五條規定，從一重之販賣第一級毒品罪處斷。原審法院判決因而
    適用刑事訴訟法第二百九十九條第一項前段，毒品危害防制條例第四條第一項、
    第二項、第十八條第一項前段、第十九條第一項，刑法第十一條前段、第五十五
    條、第三十七條第一項之規定，並審酌被告之犯罪動機、目的、手段，及其販入
    後未及賣出即被查獲，對國民健康尚未造成實害，犯罪所生之危險及損害較低，
    暨其犯罪後卸責之態度等一切情狀，量處被告無期徒刑，並依刑法第三十七條第
    一項規定，諭知褫奪公權終身，已示懲儆。經核其認事用法，洵無不合，量刑亦
    屬允當。被告上訴空言指摘原判決不當，為無理由，應予駁回。
三、扣案之海洛因二十七包（驗後總淨重八八五二．七八公克，包裝重二五六．二五
    公克）、安非他命三包（驗後總淨重二四九八．五公克，包裝重三六．一七公克
    ），依毒品危害防制條例第十八條第一項前段規定宣告沒收銷燬之；另扣案之旅
    行箱一個、手提袋一只、小型分裝塑膠袋一包，均係被告所有並供其販賣及運輸
    毒品所用之物，應依同條例第十九條第一項規定宣告沒收。
據上論斷，應依刑事訴訟法第三百六十八條，判決如主文。
本案經檢察官郭弘佑到庭執行職務。
中      華      民      國      九十      年      十一    月    十三    日
                              台灣高等法院刑事第十一庭
                                  審判長法  官  楊  照  男
                                        法  官  王  詠  寰
                                        法  官  陳  炳  彰
右正本證明與原本無異。
如不服本判決應於收受送達後十日內向本院提出上訴書狀，其未敘述上訴之理由者並
得於提起上訴後十日內向本院補提理由書（均須按他造當事人之人數附繕本）。
                                        書記官  賴  淑  真
中      華      民      國      九十    年    十一    月      十四      日
附錄：本判決論罪科刑法條全文
毒品危害防制條例第四條
製造、運輸、販賣第一級毒品者，處死刑或無期徒刑；處無期徒刑者，得併科新台幣
一千萬元以下罰金。
製造、運輸、販賣第二級毒品者，處無期徒刑或七年以上有期徒刑，得併科新台幣七
百萬元以下罰金。
製造、運輸、販賣第三級毒品者，處五年以上有期徒刑，得併科新台幣五百萬元以下
罰金。
製造、運輸、販賣專供製造或施用毒品之器具者，處一年以上七年以下有期徒刑，得
併科新台幣一百萬元以下罰金。
前四項之未遂犯罰之。


司法院資訊處製作；財團法人民間司法改革基金會備份。
